最高法院民事判決　　　　　　　　　　　　　　　八十八年度台上字第二二○五號
　　上　訴　人　中華電信股份有限公司台灣中區電信分公司斗六營運處
　　　　　　　　（原交通部斗六電信局）
　　法定代理人　卓靜雄
　　被 上 訴人　坤達營造工程有限公司
　　法定代理人　蔡周四
　　被 上 訴人　宏福營造有限公司
　　法定代理人　黃火成
右當事人間請求損害賠償事件，上訴人對於中華民國八十七年七月三十一日台灣高等
法院台南分院第二審更審判決（八十六年度上更(一)字第一五二號），提起上訴，本院
判決如左：
    主  文
原判決關於駁回上訴人新台幣五十七萬零二百四十九元本息之訴及該訴訟費用部分廢
棄，發回台灣高等法院台南分院。
    理  由
本件原審將第一審命被上訴人連帶給付新台幣（下同）五十七萬零二百四十九元本息
部分之判決廢棄，改判駁回上訴人該部分之訴，無非以：上訴人主張，被上訴人坤達
營造工程有限公司（下稱坤達公司）承包臺灣省住宅暨都市發展局（下稱省住都局）
中區工程處之「斗六市鄉鎮市排水工程」，並僱用被上訴人宏福營造有限公司（下稱
宏福公司），於民國八十三年七月二十日下午，在雲林縣斗六市○○路一二一號前施
行地面鋼板樁打樁工程，因未採取全面探勘，施工不慎，將伊公司位於該路旁之電信
地下幹線暨中繼載波電纜四條截斷損壞，造成伊公司本局及斗南分局電話用戶大量故
障斷線，嗣經伊公司搶修完成之事實，業據提出材料及施工費用表、斗六電信局電信
線路設施遭受損害會勘簽證單各一件為證，且為被上訴人所不爭執，堪信為真實。按
上訴人之電纜管線埋設於地下係一既存之狀態事實，被上訴人為實際承作本件地下排
水工程者，於決定如何施工時，負有注意避免破壞埋設於地下之他人管線之義務。雖
上訴人備有金屬探測器而不用，徒憑其線路設計圖及臆測而標出管路埋設位置界線，
交由被上訴人施工，縱與有過失，亦不能作為被上訴人免責之事由。又於本件工程施
工前，曾由省住都局派員在斗六市公所召開各地下管線單位協調會時，上訴人員工林
志成曾建議實際施工時一定要用挖土機全面試挖；證人何龍宗亦證稱，上訴人曾要求
全面試挖屬實。雖林志成全面試挖之要求未為被上訴人接受，然被上訴人係實際從事
系爭路面施工之人，對於地下有何管線埋設，如何避免於施工時造成損害，於考量施
工方法時，仍應注意及之，竟於開挖前，僅於每一路口探挖一處查看管線位置，而無
其他試挖動作即冒然以鋼板樁直接打樁，施工方法上已難謂合。另被上訴人因鋼板樁
釘曲線與鋼板樁間曲向安全範圍，過於接近，以致在三十二公分之安全距離範圍內截
斷電信配線，苟被上訴人於釘鋼板樁時採直線前進，應不致造成損害地下電信管線之
情事，復有華聲企業發展鑑定顧問有限公司（下稱華聲公司）鑑定報告可稽。上訴人
主張，被上訴人有應注意能注意而不注意之過失行為，洵堪認定。再查，被上訴人宏
福公司係被上訴人坤達公司之受僱人，因施工過失截斷損壞上訴人之電信地下幹線暨
中繼載波電纜四條，造成損害，上訴人本於民法第一百八十四條、第一百八十八條第
一項前段之法律關係，請求被上訴人連帶償還修復費用，自無不合。上訴人主張，其
受有材料及施工費七十三萬八千六百二十一元之損害（超過上開金額部分經更審前原
審判決駁回，上訴人未聲明不服），已提出材料及施工費用表為證。然依被上訴人之
聲請囑託華聲公司鑑定，華聲公司以上訴人佈放之大型電纜線除電信局使用外，別無
任何公司、行號及家庭使用該種電纜之可能，故其材料費用及施工費用，概以上訴人
提出立證之估價表為準，並檢視其項目是否遺漏、重複，價格是否偏高、數量是否正
確，做為估價標準，認其施工材料價格及數量，大致與市價相當，因此依從其估價，
以電信材料總價五十二萬五千七百零六元及每日工薪資單價一千八百二十七元為準，
並對照上訴人提供之系爭地下幹纜損害搶修使用工日明細表所列工作數量後，依一般
慣例及經驗，逐項研判其合理性，另製列電信管線修復工資估價表，並予以比對說明
其所以同異之處，算出其修復日工量為一四○點八五天，折換總薪資為二十五萬七千
三百三十三元；至於系爭電纜線新設安裝工程費用，依上述搶修使用工日明細表所列
工作數量，按一般慣例及經驗，逐項研判其合理性，算出其新設管線日工量為二○三
點九四天，並依前述每日工薪資單價一千八百二十七元，核算新設安裝工資為三十七
萬二千五百九十八元。前述材料總價與新設安裝工資共計八十九萬八千三百零四元，
有華聲公司鑑定報告書在卷可稽，且較上訴人所自行製作之材料及施工費用表翔實合
理，堪以採取。惟上訴人所有之系爭遭損壞之電信纜線係於六十五年間安裝，至遭被
上訴人施工截斷之八十三年七月二十日止，使用已達十八年之久，顯已逾行政院頒財
務標準分類之地下電纜最低使用年限十五年期限，自有折舊問題。華聲公司據此以全
新價值，依其耐用年數及使用年數，採直線折舊法，計算系爭電纜未破壞時價值為五
萬六千一百四十四元，洵屬有據。又換下之舊品電纜線，華聲公司依前揭行政院頒之
財務標準分類使用最低使用年限之規定，折舊換算出其剩餘價值為三萬二千八百五十
七元。依此計算被上訴人所應賠償上訴人之數額，應以該剩餘價值三萬二千八百五十
七元，自前揭上訴人支出之系爭電纜線重新裝設修復薪資二十五萬七千三百三十三元
，及系爭電纜未破壞時價值五萬六千一百四十四元，合計三十一萬三千四百七十七元
中扣除，則本件被上訴人應連帶償還上訴人之修復費用額為二十八萬零六百二十元。
另被上訴人迭次抗辯，伊於施工前曾通知上訴人攜帶金屬探測器前來探測指界，乃上
訴人僅派員到場依路面人孔及其原埋設管線之設計圖標定位置，致生此意外。證人即
現場監工何龍宗亦證稱，以前的經驗是要用金屬探測器來探測標示位置；證人即上訴
人派赴現場人員陳志成並承認，被上訴人事前曾要求使用金屬探測器探測。且系爭地
下電信管線埋設並非全然直線，此為上訴人所不否認，而上訴人派員指示電信管路之
埋設位置係用手比之方式為之，自不可能指示成曲線，此均為被上訴人施工時甚易造
成截斷電信管線原因之一。則上訴人於本件事故之發生或擴大為與有過失，應有民法
第二百十七條第一項，過失相抵原則之適用。華聲公司試擬責任百分比採因素評分法
，並以直線列數列出試挖有無安全範圍指示、電信管線埋曲線或直線、鋼板樁釘直或
釘曲線、電信管線有無曲向安全範圍、鋼板樁有無曲向安全範圍、現場施工是否有依
電信局人員指示釘樁、施工有無避開電力人孔而偏向發生點、發生點是否有依電信局
人員勸說避開損壞、施工現場有否噴白線以利釘樁等項可能影響截斷原因之責任百分
比，鑑定上訴人應負百分之四十，被上訴人應負百分之六十之過失責任，尚屬客觀可
取，且為被上訴人所認同。上訴人雖謂，華聲公司所作鑑定報告對責任歸屬乃以其自
設之所謂責任比因素評分法為依據，然細觀所列評比條件，其中Ｘ１試挖有無佔百分
之十，並以全面試挖十分，重點試挖五分為評分標準，而本件損害事故產生之主要原
因乃被上訴人未依上訴人之要求採全面試挖方式施工導致損害，該鑑定報告對此重要
之爭點卻只採百分之十比重鑑定，其論點已屬偏頗；再其中Ｘ２之安全範圍指示，認
以金屬探測五分，用手指示十分，並無意義，蓋電信纜線埋於地下用手或金屬探測均
屬參考性質不能正確指出位置，仍以試挖始能正確得知電線位置；Ｘ３、Ｘ５電話管
線曲線或直線及有無曲向安全範圍，亦無意義，因如有作試挖即不會損害電信電線，
該鑑定報告竟仍與有無試挖為責任歸屬比重相同尤屬不合理；又該鑑定報告以有無噴
白線以利釘樁為評比基準，亦不合理，查噴白線僅屬參考性質，若有試挖即不會發生
損害云云。然查，如採重點試挖，未必即會造成截斷原因，尚含有其他多種因素存在
；且上訴人如以金屬探測器指示，可減低損害發生之機率，而以手指示位置無誤，亦
不至造成損害，均足供參酌。證人即華聲公司職員廖明崇、洪振剛證稱：「（問：貴
公司有無電纜線鑑定之專業人才？）有，我們作過很多這方面之鑑定工作」、「有（
鑑定能力）」等語，尚難以上訴人主觀意見，遽謂鑑定報告不合理。從而，自二十八
萬零六百二十元，減少百分之四十金額，即十六萬八千三百七十二元本息部分，上訴
人之請求，為有理由；超過部分之請求，即非有據，不能准許等詞。為其判斷之基礎
。
惟查，華聲公司對照上訴人提供之系爭地下幹纜損害搶修使用工日明細表所列工作數
量後，依一般慣例及經驗，逐項研判其合理性，而後另製列電信管線修復工資估價表
算出其修復日工量為一四○點八五天，依每日工薪資單價一千八百二十七元，折換總
薪資為二十五萬七千三百三十三元；至於系爭電纜線新設安裝工程費用，依上述搶修
使用工日明細表所列工作數量，按一般慣例及經驗，逐項研判其合理性，算出其新設
管線日工量為二○三點九四天，核算新設安裝工資為三十七萬二千五百九十八元，與
前述材料估價五十二萬五千七百零六元，共計八十九萬八千三百零四元，亦為原審所
確定之事實。惟原審未說明於計算被上訴人之賠償金額時，其工資金額何以不依三十
七萬二千五百九十八元計算，而以二十五萬七千三百三十三元計算之，其理由顯有未
備。另按鑑定意見之可採與否，應以是否符合客觀、真實為斷，鑑定意見是否客觀、
真實，應具體說明其理由，以求詳盡。上訴人於原審主張，華聲公司所作鑑定報告有
偏頗、不合理之情況（詳如原判決理由欄四(三)第二十六行起之所載）。惟原審並未就
上開上訴人所主張有偏頗、不合理部分說明其是否客觀、真實之理由，亦未命鑑定人
到場說明，遽以如採重點試挖，未必即會造成截斷原因，尚含有其他多種因素存在；
且上訴人如以金屬探測器指示，可減低損害發生之機率；而以手指示位置無誤，亦不
至造成損害，均足供參酌；及證人即華聲公司職員廖明崇、洪振剛證稱，其公司有電
纜線鑑定能力，且作過很多這方面之鑑定，即認上訴人之上開主張，要無可採，不無
率斷，其進而為上訴人不利之論斷，亦難謂允當。上訴論旨，指摘原判決其敗訴部分
不當，求予廢棄，非無理由。
據上論結，本件上訴為有理由，依民事訴訟法第四百七十七條第一項、第四百七十八
條第一項，判決如主文。
中      華      民      國    八十八    年      九      月     三十     日
                              最高法院民事第三庭
                                  審判長法官  范  秉  閣
                                        法官  朱  建  男
                                        法官  曾  煌  圳
                                        法官  許  澍  林
                                        法官  鄭  玉  山
      右正本證明與原本無異
                                              書  記  官
中      華      民      國    八十八    年      十      月     十六     日
